【裁判字號】    95,訴,3263
【裁判日期】    951101
【裁判案由】    毒品危害防制條例
【裁判全文】
臺灣高雄地方法院刑事判決              95年度訴字第3263號
公  訴  人  臺灣高雄地方法院檢察署檢察官
被      告  甲○○
上列被告因毒品危害防制條例案件，經檢察官提起公訴（95年度
毒偵字第5957號），被告於準備程序中就被訴事實為有罪之陳述
，經告以簡式審判之旨，本院合議庭裁定由受命法官獨任進行簡
式審判程序，判決如下：
    主  文
甲○○施用第一級毒品，累犯，處有期徒刑拾月。
    事  實
一、甲○○前因施用毒品，經臺灣屏東地方法院以90年毒聲字第
    1758號裁定送觀察、勒戒，因無繼續施用傾向，於民國90年
    10月29日釋放出所而執行完畢，並經臺灣屏東地方法院檢察
    署檢察官以90年毒偵字第1723號處分書為不起訴處分。另因
    違反毒品危害防制條例案件，經臺灣屏東地方法院以94年訴
    字第902 號判決判處有期徒刑6 月確定，又因傷害案件，經
    臺灣屏東地方法院以94年易字第302 號判決判處有期徒刑4
    月確定，經合併定其應執行之刑，共應執行有期徒刑8 月，
    甫於94年12月19日因易科罰金執行完畢。詎其竟不知悔改，
    明知海洛因在我國係主管機關公告查禁之第一級毒品，不得
    施用及持有，猶於上開觀察勒戒執行完畢釋放後之5 年內，
    基於施用第一級毒品海洛因之犯意，自95年2 月農曆過年期
    間某日起至95年6 月21日10時40分起回溯72小時內之某時為
    止（不含遭警逮捕後之公權力拘束期間），在其位於屏東縣
    九如鄉○○街20號之住處內及其他不詳地點，以針筒注射血
    管之方式，持續施用海洛因多次。嗣95年6 月20日晚間11時
    15 分 許，甲○○與其妻一同夾帶海洛因自澳門返台，於高
    雄國際機場入境時（所涉運輸第一級毒品等犯行另案偵辦中
    ），員警據報前往攔檢，並將其帶往高雄市立大同醫院以X
    光照射後，當場查獲其將毛重達270.88公克之海洛因以保險
    套分裝成20顆並塞入肛門內，進而採驗其尿液後，始查知上
    情。
二、案經高雄市警察局旗山分局移送臺灣高雄地方法院檢察署檢
    察官偵查起訴。
    理  由
一、被告甲○○前因施用毒品，經臺灣屏東地方法院以90年毒聲
    字第1758號裁定送觀察、勒戒，因無繼續施用傾向，於民國
    90 年10 月29日釋放出所而執行完畢，並經臺灣屏東地方法
    院檢察署檢察官以90年毒偵字第1723號處分書為不起訴處分
    ，有臺灣高等法院被告前案記錄表在卷可稽，其於5 年內再
    度施用毒品，已合於毒品危害防治條例第23條第2 項之規定
    ，應依法論科。又本件被告所犯為死刑、無期徒刑或最輕本
    刑為3 年以上有期徒刑以外之罪，其於準備程序中就被訴事
    實為有罪之陳述，經法官告知簡式審判程序之旨，並聽取公
    訴人之意見後，依刑事訴訟法第273 條之1 第1 項規定，裁
    定由受命法官獨任進行簡式審判程序，合先敘明。
二、訊據被告對上開犯行均坦承不諱，被告之尿液經具備鑑定尿
    液中毒品反應專業能力之臺灣檢驗科技股份有限公司檢驗後
    ，呈嗎啡及可待因陽性反應，有該公司95年7 月3 日編號
    KＺ000000000000號濫用藥物尿液檢驗報告、及高雄縣政府警
    察局旗山分局毒品危害防制條例案件嫌犯代號與真實姓名對
    照表各1 份可資參照。而人體施用第一級毒品海洛因後，最
    長2 至4 天內可自尿液驗出嗎啡之醫學經驗，亦經行政院衛
    管制藥品管理局91年10月3 日管檢字第110436號函文釋示明
    確，顯見被告確有施用第一級毒品海洛因之犯行，足證被告
    出於任意性之自白與事實相符，從而本件事證明確，被告犯
    行已堪認定。
三、查被告行為後，刑法於94年2月2日修正公布，於95年7月1日
    施行，而修正後刑法第2條第1項之規定，係規範行為後法律
    變更所生新舊法律比較適用之準據法，於修正後刑法施行後
    ，應適用修正後刑法第2條第1項之規定，為「從舊從輕」之
    比較。而依修正前刑法第47條規定，只需受徒刑執行完畢5
    年內再犯有期徒刑以上之罪，無論係何種犯罪均為累犯，應
    加重其刑，而修正後刑法第47條第1項，必須「故意」犯罪
    方能構成累犯，本件被告係故意犯罪，無論新舊法均構成累
    犯，新法對被告並無有利之處，應依舊法處斷之。
四、按刑事法若干犯罪行為態樣，本質上原具有反覆、延續實行
    之特徵，立法時既予特別歸類，定為犯罪構成要件之行為要
    素，則行為人基於概括之犯意，在密切接近之一定時、地持
    續實行之複次行為，倘依社會通念，於客觀上認為符合一個
    反覆、延續性之行為觀念者，於刑法評價上，即應僅成立一
    罪，有最高法院95年度台上字第1079號判決可資參照。蓋此
    種犯罪，只需包括論以一罪，已足以評價其不法內涵，無須
    另論以數罪，此即學理上所稱「集合犯」。而施用毒品具成
    癮性，甚難戒斷，施用者為追求快感並避免毒癮發作之痛苦
    ，須持續、密接施用毒品以解癮，是施用毒品行為，本質上
    具有反覆實施之特性，而多次施用毒品之犯行，社會通念亦
    認為客觀上符合一個反覆、延續性之行為觀念。又被告前經
    觀察、勒戒，已如前述，其於勒戒完畢後仍為本件多次施用
    毒品犯行，顯已具成癮之病患人格特質，主觀上當有不斷施
    用之犯意。綜上所述，被告犯行已符合集合犯之要件，揆諸
    上開說明，應認僅成立一罪。末按本件以集合犯論處，雖與
    先前實務見解認係成立連續犯不同，然此僅屬法律見解之變
    更，與新舊法比較無涉，附此敘明。
五、核被告所為，係犯毒品危害防制條例第10條第1 項之施用第
    一級毒品罪。其持有毒品之低度行為應為施用毒品之刀度行
    為所吸收，不另論罪。被告前因違反毒品危害防制條例案件
    ，經臺灣屏東地方法院以94年訴字第902 號判決判處有期徒
    刑6 月確定，又因傷害案件，經臺灣屏東地方法院以94年易
    字第302 號判決判處有期徒刑4 月確定，經合併定其應執行
    之刑，共應執行有期徒刑8 月，甫於94年12月19日因易科罰
    金執行完畢，有臺灣高等法院被告前案紀錄表在卷可稽，其
    於執行完畢後5 年內故意再犯本件有期徒刑以上之罪，為累
    犯，應依修正前刑法第47條加重其刑。爰審酌被告施用毒品
    ，觀察勒戒不起訴處分後猶不知悔悟，犯罪之動機、目的、
    施用期間、次數、所生身心之危害，犯罪後之態度等一切情
    狀，量處如主文所示之刑。
據上論斷，應依刑事訴訟法第273 條之1 第1 項、第299 條第1
項前段，毒品危害防制條例第10條第1項，刑法第11條前段、第2
條第1項前段，修正前刑法第47條，判決如主文。
本案經檢察官乙○○到庭執行職務。
中    華    民    國    95    年    11    月    1    日
                  刑事第九庭    法  官   王奕勛
以上正本證明與原本無異。
如不服本判決，應於收受送達後10日內向本院提出上訴書狀。
中    華    民    國    95    年    11    月    1    日
                                書記官   陳心儀
毒品危害防制條例第10條
施用第一級毒品者，處 6 月以上 5 年以下有期徒刑。
施用第二級毒品者，處 3 年以下有期徒刑。


司法院資訊處製作；財團法人民間司法改革基金會備份。
